【裁判字號】    98,抗,818
【裁判日期】    980527
【裁判案由】    假扣押
【裁判全文】
臺灣高等法院民事裁定                   98年度抗字第818號
抗  告  人  煜億有限公司
法定代理人  甲○○
送達代收人  宋國城
上列抗告人因與相對人繼正營造股份有限公司間聲請假扣押事件
，對於中華民國98年4月15日臺灣桃園地方法院98年度裁全字第
1388號所為裁定提起抗告，本院裁定如下：
    主  文
抗告駁回。
抗告訴訟費用由抗告人負擔。
    理      由
一、抗告人於原法院聲請意旨略以：抗告人係善意及具有對價而
    持有相對人開立付款銀行為台灣土地銀行桃園分行、號碼為
    WYAA0000000、發票日為97年7月5日、金額為新台幣（下同
    ）4,250,000元之支票1紙（下稱系爭支票）。詎抗告人於票
    據提示時，遭相對人聲請法院假處分裁定禁止提示付款，抗
    告人訴請給付票款，其亦置之不理。頃聞相對人財務不佳，
    其欲利用票據假處分行為拖延訴訟而藉機脫產，抗告人恐日
    後有不能強制執行之虞，為此依民事訴訟法第522條、第523
    條之規定，願供擔保以代釋明，聲請在票面金額4,250,000
    元及2年利息共510,000元，合計為4,760,000元範圍內准予
    假扣押等情，並提出系爭支票正反面、退票理由單影本各1
    份為證。
二、原法院裁定意旨略以：抗告人提出之前開證據，僅足釋明抗
    告人對相對人確有債權存在。至相對人循法定程序聲請法院
    裁定准許假處分系爭支票，於法並無不合，尚難據之認有假
    扣押之原因。此外，抗告人又未就其請求有何日後不能強制
    執行或甚難執行之虞之假扣押原因加以釋明，本件屬釋明欠
    缺，而非釋明不足，無從提供擔保以代釋明，認抗告人之聲
    請與民事訴訟法第526條第1項、第2項規定不符，而駁回其
    之聲請。
三、抗告人抗告意旨略以：依票據法之規定，相對人依法應負票
    據清償責任，抗告人訴請相對人給付票款，其亦置之不理，
    且本件自97年7月14日起訴以來，原法院經7次開庭仍不能判
    決，相對人皆以種種理由意圖拖延訴訟無意清償，而相對人
    以假處分方式保全票據造成之訴訟案件繫屬於原法院者，並
    非僅此1件，其不惜與票據執票人對簿公堂之心態，已顯露
    其意圖脫產跡象，抗告人有預先保全之必要，否則如獲得本
    案勝訴判決，亦無法順利獲得票款。原法院駁回抗告人之聲
    請，顯有未合，爰提起本件抗告，請將原裁定廢棄，准為假
    扣押之裁定云云，並提出兩造間給付票款事件之起訴狀及準
    備書狀（含證物）影本各1份為證。
四、按債權人就金錢請求或得易為金錢請求之請求，欲保全強制
    執行，得聲請假扣押。而請求及假扣押之原因，應釋明之。
    民事訴訟法第522條第1項、第526條第1項分別定有明文。故
    關於假扣押之原因，應由債權人提出可使法院信其主張為真
    實之證據，以釋明之，尚難逕以擔保取代釋明之欠缺。故債
    權人就假扣押之原因，依法有釋明之義務，亦即須提出可使
    法院信其主張為真實之證據，必待釋明有所不足，而債權人
    陳明願供擔保或法院認為適當者，法院始得定相當之擔保，
    命供擔保後為假扣押；若債權人未釋明假扣押之原因，即不
    符假扣押之要件（最高法院94年度台抗字第463號裁定意旨
    參照）。又所謂假扣押之原因，依同法第523條規定，係指
    日後有不能強制執行或甚難執行之虞或應在外國為強制執行
    之情形，如債務人浪費財產，增加負擔，或就其財產為不利
    益之處分，將成為無資力之狀態，或將移住遠地、逃匿無蹤
    、隱匿財產等是（最高法院19年抗字第232號判例參照）。
    故若債權人之請求，已有確實之擔保，足供將來強制執行者
    ，即不能認有日後不能強制執行之虞。
五、經查：
    (一)抗告人聲請對相對人之財產為假扣押，所提出之系爭支票
      正反面、退票理由單影本等證物（見原法院卷第4頁），
      僅能釋明抗告人對相對人之請求存在。另抗告人就日後不
      能強制執行或甚難執行之虞之假扣押原因，雖提出兩造間
      給付票款事件之起訴狀及準備書狀（含證物）影本等證物
      （見本院卷第9頁至第15頁），亦僅能證明兩造間確有因
      系爭支票發生爭執，而有給付票款事件繫屬於原法院，抗
      告人據此主張相對人已顯露其意圖脫產跡象，而有假扣押
      之原因云云，尚有未洽。
    (二)又抗告人以相對人利用假處分行為造成訴訟拖延而藉機脫
      產，主張日後有不能強制執行之虞云云。因相對人前向原
      法院聲請就系爭支票為假處分乙節，經原法院審酌後，於
      97年6月24日以97年度裁全字第3150號准予假處分在案，
      有原法院上開裁定影本1份附卷可稽（見本院卷第27頁至
      第28頁），嗣相對人於97年7月2日依前開裁定提供擔保金
      4,250,000元至原法院提存所之事實，亦據相對人提出原
      法院提存所97年度存字第1749號提存書影本1份為證（見
      本院卷第25頁）。是以相對人循法定程序聲請法院裁定准
      許就系爭支票為假處分，於法並無不合，尚難據之認有假
      扣押之原因。
    (三)綜上所述，抗告人雖已就本件假扣押請求之原因為釋明，
      但其並未就相對人有日後不能執行或甚難執行之假扣押原
      因為釋明，其雖陳明願供擔保以代假扣押原因釋明之不足
      ，惟揆諸前開之說明，須抗告人已就假扣押之原因，盡釋
      明之責後，法院仍認釋明有所不足時，始得命供擔保以補
      釋明之不足；另因相對人已就票面金額提供擔保，提存於
      原法院提存所，足供執票人日後之強制執行，本件亦難認
      有日後不能強制執行之虞，故抗告人本件假扣押之聲請與
      法不符，尚難准許，應予駁回。原法院駁回抗告人之聲請
      ，並無違誤，抗告意旨指摘原裁定不當，求予廢棄，為無
      理由，應予駁回。
中    華    民    國    98    年    5     月    27    日
                    民事第十四庭
                        審判長法  官  張  蘭
                              法  官  鄭純惠
                              法  官  邱瑞祥
正本係照原本作成。
本裁定除以適用法規顯有錯誤為理由，不得再抗告。如提起再抗
告，應於收受後10日內委任律師為代理人向本院提出再抗告狀。
並繳納再抗告費新台幣1千元。
中    華    民    國    98    年    6     月    1     日
                              書記官  明祖星


司法院資訊處製作；財團法人民間司法改革基金會備份。
